臺灣臺南地方法院刑事判決
111年度金訴字第409號
公  訴  人  臺灣臺南地方檢察署檢察官
被      告  洪銘鴻


上列被告因違反洗錢防制法等案件，經檢察官提起公訴（111年
度偵字第5347號、第7434號），本院判決如下：
    主  文
洪銘鴻無罪。 
    理  由
壹、公訴意旨略以：被告洪銘鴻可預見將金融帳戶資料交予他人
    使用，可能作為掩飾或隱匿他人實施詐欺犯罪所得財物之用
    ，竟基於幫助詐欺取財及幫助洗錢之不確定故意，於民國11
    0年11月15日，透過通訊軟體LINE，以新臺幣（下同）50,00
    0元為對價，將其申設之玉山商業銀行股份有限公司帳戶（
    帳號：0000000000000號，下稱甲帳戶）之網路銀行帳號及
    密碼提供予真實姓名年籍不詳、LINE帳號暱稱為「盧芷玲」
    之詐欺集團成員使用，以此方式幫助該人所屬詐欺集團詐欺
    取財及掩飾、隱匿渠等因詐欺犯罪所得財物之去向；嗣「盧
    芷玲」與其所屬之詐欺集團成員取得上開甲帳戶資料後，共
    同基於詐欺取財之犯意聯絡，於如附表所示之時間，對如附
    表所示之告訴人施以如附表所示之詐術，致如附表所示之告
    訴人均陷於錯誤，而將如附表所示之款項，匯入甲帳戶，前
    開款項旋遭詐欺集團成員轉匯他帳戶。因認被告涉犯刑法第
    30條第1項前段、洗錢防制法第14條第1項之幫助洗錢罪，及
    刑法第30條第1項前段、第339條第1項之幫助詐欺取財罪等
    語。
貳、按犯罪事實應依證據認定之，無證據不得認定犯罪事實；不
    能證明被告犯罪者，應諭知無罪之判決，刑事訴訟法第154
    條第2項、第301條第1項，分別定有明文。次按事實之認定
    ，應憑證據，如未能發現相當證據，或證據不足以證明，自
    不能以推測或擬制之方法，為裁判基礎；且認定不利於被告
    之事實須依積極證據，苟積極證據不足為不利於被告事實之
    認定時，即應為有利於被告之認定；另認定犯罪事實所憑之
    證據，雖不以直接證據為限，間接證據亦包括在內，然而無
    論直接證據或間接證據，其為訴訟上之證明，須於通常一般
    之人均不致有所懷疑，而得確信其為真實之程度者，始得據
    為有罪之認定，倘其證明尚未達到此一程度，而有合理之懷
    疑存在，無從使事實審法院得為有罪之確信時，即應由法院
    為諭知被告無罪之判決（最高法院40年台上字第第86號、30
    年上字第816號、76年台上字第4986號判例意旨參照）。再
    按刑事訴訟法採嚴謹證據法則，被告受無罪推定保障，法院
    認定犯罪事實，應依憑證據予以嚴格證明，並由身為偵查主
    體的檢察官，負實質舉證責任，觀諸該法第154條第1項 、
    第2 項及第161條第1項規定甚明。而刑事被告，一旦遭認罪
    科刑確定，財產、自由甚或生命將被剝奪，不但自身關係重
     大，也會影響其相關家人或親戚、朋友的生活，豈能輕率
    、
    大意，故同法第2條第1項規定：「實施刑事訴訟程序之公務
    員，就該管案件，應於被告有利及不利之情形，一律注意。
    」雖屬訓示規定，然藉此開宗明義，不啻耳提面命，實用心
    良苦。又交付金融帳戶而幫助詐欺罪之成立，必須幫助人於
    行為時，明知或可得而知，被幫助人將會持其所交付之金融
    帳戶，作為利用工具，向他人行詐，使他人匯入該金融帳戶
    ，而取得財物；反之，如非基於自己自由意思而係因遺失、
    被脅迫、遭詐欺等原因而交付者，因交付金融帳戶之人並無
    幫助犯罪之意思，亦非認識收受其金融帳戶者將會持以對他
    人從事詐欺取財，則其單純受利用，尚難以幫助詐欺取財罪
    責相繩。具體而言，倘若被告因一時疏於提防、受騙，輕忽
    答應，將其帳戶金融卡及密碼交付他人，不能遽行推論其有
    預見並容任詐欺取財犯罪遂行的主觀犯意（最高法院108年
    度台上字第115號判決意旨參照）。
參、公訴人認被告涉有上開罪嫌，無非係以被告於警詢及偵查中
    之陳述、如附表所示之告訴人於警詢之陳述、甲帳戶交易明
    細、LINE對話截圖、玉山銀行存款回條、凱基銀行客戶收執
    聯等，為其主要論據。
肆、訊據被告固不否認有將甲帳戶網路銀行之帳號及密碼提供予
    「盧芷玲」使用，惟堅詞否認有何幫助洗錢、幫助詐欺取財
    等犯行，辯稱：其在臉書網站看到一則兼職廣告，依指示加
    LINE後，「盧芷玲」要其協助申請一個購買比特幣之帳戶，
    並提供網路銀行帳號及密碼以供購買比特幣使用，每月可以
    給其至少50,000元，其才協助申請一個購買比特幣之帳戶並
    提供甲帳戶之網路銀行帳號及密碼，直到甲帳戶被列為警示
    帳戶，其才知道被騙了等語。 
伍、經查：
一、被告於110年11月15日，透過通訊軟體LINE，以50,000元之
    對價，將其申設之甲帳戶之網路銀行帳號及密碼提供予真實
    姓名年籍不詳、LINE帳號暱稱為「盧芷玲」之人使用；「盧
    芷玲」與其所屬之詐欺集團成員取得上開甲帳戶資料後，共
    同基於詐欺取財之犯意聯絡，於如附表所示之時間，對如附
    表所示之告訴人施以如附表所示之詐術，致如附表所示之告
    訴人均陷於錯誤，分別將如附表所示之款項，匯入甲帳戶，
    前開款項旋遭詐欺集團成員轉匯他帳戶等事實，業據如附表
    所示之告訴人於警詢時陳述明確，復有甲帳戶交易明細、LI
    NE對話截圖、玉山銀行存款回條、凱基銀行客戶收執聯各1
    份附卷可稽，被告亦不爭執，堪可認定。
二、依據一般詐欺犯罪之模式，詐欺集團為避免遭檢警追查，通
    常需要蒐集人頭帳戶，然因檢警近年嚴厲查緝，詐欺集團已
    不易以慣用之給付報酬方式取得人頭帳戶，遂改以詐騙等方
    式蒐集人頭帳戶一節，已有所聞。又一般人對社會事物之警
    覺性或風險評估，常因人而異，且現今詐欺手法日新月異，
    縱然學校、政府、金融機構廣為宣導，民眾受騙案件仍層出
    不窮，被害人既不乏有高學歷或具相當社會經驗之人，受騙
    原因亦有不符社會常情者，顯非僅憑學識、工作或社會經驗
    即可全然識破詐欺集團之詐騙手法，是若一般人會因詐騙集
    團成員言詞相誘而陷於錯誤，進而交付鉅額財物，則金融帳
    戶持有人因某種原因陷於錯誤，進而交付帳戶資料者，亦非
    無可能。再詐欺集團取得帳戶使用之原因甚多，或因帳戶所
    有人認有利可圖而自行提供，抑或於無意間洩漏，甚或因帳
    戶所有人遭詐騙、脅迫始提供予詐欺犯罪者，皆不無可能，
    並非必然係出於幫助詐欺犯罪者之意思而為之，是被告提供
    帳戶之行為是否成立犯罪，仍應綜合考量其素行、教育程度
    、財務狀況與行為人所述情節之主、客觀情事，審慎認定。
三、被告陳稱其在臉書網站看到一則兼職廣告，依指示加LINE後
    ，「盧芷玲」要其協助申請一個購買比特幣之帳戶，並提供
    網路銀行帳號及密碼以供購買比特幣使用，每月可以給其至
    少50,000元，其才協助申請一個購買比特幣之帳戶並提供甲
    帳戶之網路銀行帳號及密碼等語，核與其提出之LINE對話紀
    錄1份相符，尚非子虛。又依據上開LINE對話紀錄，「盧芷
    玲」及某暱稱「蘋果」之人，乃一步一步地指示被告配合
　　申請「bitopro」帳戶及設定網路銀行約定帳戶，被告均未表示疑問。從而，被告辯稱其係誤信兼職工作，始依指示交付甲帳戶之網路銀行帳號及密碼等語，應非憑空捏造。
四、被告於交付甲帳戶之網路銀行帳號及密碼時，雖已近40歲，
    然其總智商為73，百分等級等於4 (每100人中勝過4人），9
    0％信賴區間落於70至77之間，屬於邊緣智能程度，處理速度
    為優勢能力，語文理解、知覺推理為弱勢能力，工作持續力
    及工作品質不佳（通常不超過一年、常有因工作品質不佳、
    常需被協助善後而被資方被辭退）等情，有奇美醫療財團法
    人奇美醫院精神科心理衡鑑資料1份附卷可稽，堪認被告之
    智能、語文理解、知覺推理、工作能力均不及一般人，則其
    對於各種社會犯罪手法及詐騙集團詭譎多變之詐騙技倆，能
    否知悉？有無足夠能力注意異常與分析風險？均有可疑。尤
    其在詐欺集團並非是以傳統騙取金錢、提款卡方式，而是利
    用一般大眾多僅聽聞而未實際接觸之虛擬貨幣交易為餌，輪
    流地以各種話術引誘、取信被告之下，縱認詐欺集團以兼職
    名義而取得本件帳戶資料之過程有異常之處，亦不能逕以理
    性第三人之智識經驗為基準，推論被告亦應有相同之警覺程
    度，而得認識對方為詐欺集團。從而，被告縱有思慮不周之
    處，然此與其主觀上認識或預見「盧芷玲」為詐欺集團成員
    ，仍提供甲帳戶之網路銀行帳號及密碼供「盧芷玲」實施詐
    欺取財及洗錢犯行，仍非一事，尚難遽認被告有幫助詐欺取
    財及幫助洗錢之故意。
五、綜上所述，被告雖有將甲帳戶之網路銀行帳號及密碼提供予
    「盧芷玲」，然無證據證明其於交付甲帳戶之網路銀行帳號
    及密碼時，對於「盧芷玲」為詐欺集團成員，且甲帳戶之網
    路銀行帳號及密碼將遭詐欺集團使用於詐欺取財、洗錢等情
    ，有所認識、預見及容任。從而，本案被告有無幫助詐欺取
    財及幫助洗錢之犯意，尚有合理懷疑，自難逕以幫助詐欺取
    財及幫助洗錢罪相繩。
陸、綜上各節，本案依檢察官所提出之證據，僅能證明被告有將
    甲帳戶之網路銀行帳號及密碼提供予「盧芷玲」而已，並無
    法證明被告有幫助詐欺取財及幫助洗錢之主觀犯意。從而，
    本於無罪推定原則，自應為被告無罪之諭知，以昭審慎。
柒、退併辦部分
一、臺灣臺南地方檢察署檢察官移送併辦（111年度偵字13332號
    ）意旨略以：「盧芷玲」與其所屬之詐欺集團成員取得甲帳
    戶之網路銀行帳號及密碼後，共同基於詐欺取財之犯意聯絡
    ，於110年8月15日，透過通訊軟體LINE對告訴人鄧玟音佯稱
    ：可至http：//bit360coin.me/mobile之投資網站註冊，有
    專人指導投資獲利等語，致告訴人鄧玟音陷於錯誤，於110
    年11月19日12時17分許，依指示匯款280,000元至甲帳戶內
    ，前開款項旋遭詐欺集團成員轉匯至其他帳戶。因認被告涉
    犯刑法第30條第1項、第339條第1項之幫助詐欺取財罪，及
    刑法第30條第1項、洗錢防制法第14條第1項之幫助洗錢罪等
    語。
二、按案件起訴後，檢察官就其認有裁判上一罪或實質上一罪關
    係之他部分事實，函請法院併辦，此項公函非屬訴訟上之請
    求，其目的僅在促使法院之注意，法院如併同審理，固係審
    判上不可分法則之適用所使然，如認不成立犯罪或無裁判上
    、實質上一罪關係，自不能併予裁判，僅須說明其理由及無
    從併辦之意旨即可（最高法院92年度台上字第3276號、第31
    02號、97年度台上字第2932號判決意旨參照）。
三、經查，被告被訴幫助詐欺取財、幫助洗錢部分，業經本院為
    無罪之諭知，是上開移送併辦部分，與上開無罪部分，即無
    一罪關係，非起訴效力所及，本院無從併為審理。從而，此
    移送併辦部分應退回由檢察官另為適法之處理。
據上論斷，應依刑事訴訟法第301條第1項前段，判決如主文。
本案經檢察官林朝文提起公訴，檢察官盧駿道到庭執行職務。
中　　華　　民　　國　　111 　年　　8 　　月　　9 　　日
                  刑事第九庭  審判長法  官  卓穎毓
                                    法  官  莊玉熙
                                    法  官  李俊彬
以上正本證明與原本無異。
如不服本判決應於收受本判決後20日內向本院提出上訴書狀，並
應敘述具體理由。其未敘述上訴理由者，應於上訴期間屆滿後20
日內向本院補提理由書狀（均須按他造當事人之人數附繕本）「
切勿逕送上級法院」。 
  　　　　　　　　　　　　　　　　　書記官  李俊宏
中　　華　　民　　國　　111 　年　　8 　　月　　9 　　日
附表
編號 告訴人      詐騙時間及方式 匯款時間 匯款金額 (新臺幣) (扣除手續費)   1 李孝晨  詐騙集團成員於110年9月間，透過「Instagram」網站及通訊軟體「LINE」結識告訴人李孝晨，復佯稱：可操作虛擬貨幣獲利云云，致告訴人李孝晨陷於錯誤，而依指示匯出款項。 110年11月17日12時29分許  509,800元    2 徐佩儀 詐騙集團成員於110年9月間，透過通訊軟體「LINE」結識告訴人徐佩儀，復佯稱：可投資博弈網站獲利云云，致告訴人徐佩儀陷於錯誤，而依指示匯出款項。 110年11月19日14時37分許  1,000,000元